臺灣高等法院臺中分院刑事判決　　　　　民國九十三年度上更(一)字第四號
　　上　訴　人
　　即　被　告　己○○
右上訴人因違反毒品危害防制條例案件，不服臺灣臺中地方法院中華民國九十二年六
月二十七日第一審判決（民國九十二年度訴字第一九八號，起訴案號：臺灣臺中地方
法院檢察署民國九十一年度偵字第一四○三○號），提起上訴，經判決後由最高法院
發回更審，本院判決如左：
    主    文
原判決撤銷。
己○○連續販賣第一級毒品，累犯，處有期徒刑柒年陸月，褫奪公權肆年。扣案之海
洛因共包（其中壹包淨重零點壹公克、包裝重零點貳伍公克，另貳包共淨重壹柒點
柒柒公克、包裝共重壹點壹陸公克、純質淨重點壹柒公克），均沒收銷燬之。扣案
門號0000000000號之行動電話機具壹支（含該門號卡壹張），沒收。犯罪
所得財物新台幣壹仟元，沒收，如全部或一部不能沒收時，以其財產抵償之。
    事    實
一、己○○前曾於民國八十八年間因施用毒品案件，經臺灣臺中地方法院以八十八年
    度易字第三七一０號判處有期徒刑三月，於八十九年二月一日確定，並於八十九
    年十一月二十八日易科罰金執行完畢。詎猶不知悔悟，基於販賣第一級毒品海洛
    因以牟利之概括犯意，以其所使用之門號0000000000號行動電話為聯
    絡工具，先後於九十一年七月十四日下午八時許及同年月十六日下午八時二十分
    許，分別在臺中市○○路與北屯路交岔口，及臺中市○○街與成功路交岔口，先
    後以每小包（重量不詳）海洛因新台幣（下同）五百元之價格，連續出售海洛因
    各一小包予丙○○共二次，總計已獲取一千元之價款。嗣於九十一年七月十六日
    下午十時許，為警在臺中市○○路○段七四巷五號五０七室前查獲己○○，且自
    己○○身上之七星牌香煙盒內查獲己○○所有之海洛因一小包（驗餘淨重零點一
    公克、包裝重零點二五公克），並隨即進入上址屋內而查獲林全益、黃榮彬、乙○○及李建立等人，且扣得己○○所有之海洛因二包（驗餘共淨重一七點七七公
    克、包裝共重一點一六公克、純質淨重三點一七公克）、安非他命（含袋重二點
    三公克）、磅秤一台、研磨機一台、吸食器一組、注射針筒一支及行動電話十一
    支（其中一支門號為0000000000號，含門號卡一張，係己○○供販賣
    毒品犯罪所用之物），以及李建立所有之現金八萬一千二百五十元、帳冊一本及
    門號為0000000000號之行動電話一支，以及黃榮彬與乙○○分別所有
    門號為0000000000號及0000000000號之行動電話各一支。
    適該時丙○○循以往向己○○購買海洛因之方式，於同日下午十時四十九分五十
    九秒，以其所有門號0000000000號之行動電話撥打己○○所使用門號
    為0000000000號之前揭行動電話，表明欲購買價額五百元之海洛因一
    小包，經員警丁○○接聽而佯裝應允將出售海洛因，並相約在臺中市○○街與成
    功路交岔口進行交易後，迄於同日下午十一時許，始至上址當場逮獲丙○○，而
    循線查獲上情。
二、案經臺中市警察局第一分局報請臺灣臺中地方法院檢察署檢察官偵查起訴。
    理    由
一、訊據被告己○○固對於為警查獲之第一級毒品海洛因共三包確係其所有者等情坦
    認不諱；而扣案物三包，確均係第一級毒品海洛因，其中二包驗餘共淨重一七點
    七七公克，包裝共重一點一六公克，純質淨重三點一七公克，另一包驗餘淨重零
    點一公克，包裝重零點二五公克，亦有法務部調查局九十一年八月二十二日調科
    壹字第一二○○一一八九一號及九十一年九月五日調科壹字第一二○○一一八九
    二號鑑定通知書各一紙附卷足稽（見偵查卷第一四一、一四二頁），是已足認被
    告自白前揭第一級毒品海洛因為其所有之部分，核與事實相符。惟被告己○○仍
    矢口否認其有何販賣第一級毒品海洛因之犯行，辯稱：扣案門號為000000
    0000號之行動電話係李建立所有，其僅曾因李建立介紹而見過丙○○一、二
    次，未曾與丙○○以電話聯繫，自無於前揭時日與乙○○共同駕車至上址，而逕
    自販售海洛因予丙○○二次之可能，至為警查獲當日，丙○○縱有撥打0000
    000000號之電話，亦非係與其聯絡交易毒品事宜云云。
二、按證據之證明力，由法院本於確信自由判斷，但不得違背經驗法則及論理法則。
    證人所作先後不同之證言，何者為可採，事實審法院本得參酌其他相關證據為自
    由之判斷，苟無違背經驗法則及論理法則，即難指為違法（最高法院七十二年台
    上字第三九七六號判例參照），是尚難以證人之供述，一有不符或矛盾，即謂其
    證言全然不可採信（最高法院七十四年台上字第一五九九號判例參照）。次按被
    告以外之人，於檢察事務官、司法警察官或司法警察調查中所為之陳述，與審判
    中不符時，其先前之陳述具有較可信之特別情況，且為證明犯罪事實存否所必要
    者，得為證據，刑事訴訟法第一百五十五條第一項、第一百五十九條之二亦分別
    定有明文。經查證人丙○○於警詢證稱：「（問：警方於民國九十一年七月十六
    日二十二時三十分許，在臺中市○○路○段七十四巷五號五樓五○七室，查獲己○○、林全益、黃榮彬、乙○○、李建立等五人涉嫌毒品案，於現場查扣手機中
    ，接獲你撥打之電話。你於電話中表示，欲購買海洛因新臺幣（下同）五百元，
    經約定交易地點臺中市○○街與成功路口。警方隨後於九十一年七月十六日二十
    三時許，到臺中市○○街與成功路口，將你查獲，以上警方查獲你之過程是否實
    在？你有無撥打電話欲購買海洛因？電話幾號？）警方查獲之過程實在，我是用
    我的手機0000000000號撥打電話號碼0000000000號欲購買
    海洛因」、「（問：你用來施打之海洛因，如何取得？）海洛因都是打0000
    000000號聯絡之後再約定地點交易。每次都是『綽號小胖』（經當場指認
    係己○○）騎機車載乙○○（經當場指認）拿海洛因來賣給我的」、「（問：你
    曾打電話0000000000號購買過幾次海洛因？何人與你交易？）我曾購
    買過二次海洛因，第一次於九十一年七月十四日二十時許，在臺中市○○路與北
    屯路口。第二次於九十一年七月十六日八時二十分許，在臺中市○○街與成功路
    口。二次各買海洛因一小包五百元。二次都是己○○騎機車後載乙○○前來販賣
    海洛因給我。二次海洛因都是己○○拿給我，向我收錢的」（見偵查卷第二十二
    、二十三頁）；證人乙○○於警詢證述：「（問：臺中市○區○○路二段七十四
    巷五號五樓五○七室是何人承租？）是己○○（胖子）叫我承租的」、「（問：
    你於九十一年七月十四日二十時許是否曾和己○○，被己○○用機車載至臺中市
    ○○路與北屯路口跟丙○○見面？又於九十一年七月十六日二十時二十分許，又
    讓己○○用機車載至臺中市○○街與成功路與丙○○見面？）我於右述二次時間
    、地點，都讓己○○用機車載至跟丙○○見面」（見偵查卷第二十、二十一頁）
    ；證人即承辦警員丁○○於偵查中證以：「當天二十二時三十分左右，我聽到0
    000000000號電話在響，我去接聽，是丙○○打來的，說要說（向）小
    胖買女孩子（即海洛因毒品），我就說小胖在上廁所，請他決定時間地點，他就
    說二十三時在臺中市○○路與平等街口ＯＫ便利商店門口，說要買五百元海洛因
    一小包。我就和另一位同事梁伯祿一起去到約定地點查獲丙○○。他在筆錄中也
    承認向綽號『小胖』的己○○買二次海洛因，每次五百元，第一次是九十一年七
    月十四日晚上八點在太原路與北屯路口，第二次是九十一年七月十六日上午八時
    二十分在平等街與成功路口。丙○○說他都是以0000000000號行動打
    的，並說賣毒品時己○○都是載乙○○一起去，但交錢及拿毒品都是己○○交給
    丙○○，乙○○只是一起去而已」（見偵查卷第一三六頁）。已就被告於九十一
    年七月十四日及同年月十六日先後以每包五百元之價格，連續出售海洛因各一小
    包予丙○○共二次之事實，以及丙○○嗣又撥打行動電話欲向被告購買海洛因，
    為警查獲之經過情形，證述至為詳實。而門號0000000000號行動電話
    為丙○○所有，業據丙○○供明在卷（見偵查卷第二十二頁背面），該門號行動
    電話於九十一年七月十四日及同月十六日與扣案之門號0000000000號
    行動電話確有通話聯絡，其於九十一年七月十六日二十二時（即下午十時）四十
    九分五十九秒亦有通話等情，復有通聯紀錄附卷可稽（見偵查卷第九十九頁），
    足見上開證人之證述，實屬信而有徵。
三、次查被告於警詢及偵查時固曾辯稱：「我不知0000000000號之行動電
    話是誰的，也沒有跟丙○○見過面，我不認識丙○○」。（見偵查卷第十二頁警
    訊筆錄）、「香煙盒內查獲之海洛因不知何人所有，屋內查獲之海洛因、安非他
    命及磅秤、研磨器、現金八萬一千二百五十元、及行動電話十四支、針筒三支、
    帳冊一本亦不知是何人所有。」（見偵查卷第四八頁、四九頁偵訊筆錄）等情在
    卷；惟事後已於偵查中供稱：「在門口查到的海洛因一小包是我的，在五○室（
    按為五○七室之誤）查到的研磨機、磅秤、海洛因二包、安非他命一包、注射針
    筒一支及行動電話十一支都是我的」等語詳實（見偵查卷第七八頁偵訊筆錄），
    是已可見被告前於警詢及偵查中乃刻意就前揭扣案物究係何人所有等情節予以迴
    避，而表露心虛之情。又查，本件扣案之行動電話共有十四支（見偵查卷第卅二
    頁扣押物品目錄表），核諸被告於偵查中陳稱：「扣案之行動電話十一支都是我
    的」等語（見同上偵查卷七八頁筆錄），另證人李建立於警詢、偵查中證稱：「
    扣案之行動電話中，有一支是我的」（見偵查卷第十三頁背面警詢筆錄）、「（
    問：警察在臺中市○○路○段七四巷五號五樓五○七室查獲之海洛因、帳冊等物
    是何人的？）只有帳冊是我的，我是做地下錢莊的，帳冊不是賣毒品的資料。」
    （偵查卷宗第五三頁偵訊筆錄）、「警方查獲之帳冊一本、新台幣八萬一千二百
    五十元及行動電話0000000000是我的。」等情（偵查卷宗第七八頁偵
    訊筆錄），以及證人乙○○、黃榮彬於偵查中陳稱扣案為0000000000
    號、0000000000號門號之行動電話分別係其等所有等語（見同上頁偵
    訊筆錄）；又扣案之行動電話中除有0000000000號、0000000
    000號、0000000000號、0000000000號、000000
    0000號、0000000000號等門號卡及遠傳電信行動電話機具一支內
    含有一張門號卡之外，其餘均僅有行動電話機具，並無門號卡等情，復經原審法
    院勘驗明確，有勘驗筆錄存卷足參（見原審卷第九二、九三頁），自足認扣案之
    行動電話十四支中，除門號0000000000號、0000000000號
    、0000000000號之行動電話外，含0000000000號之其餘行
    動電話門號卡均應屬被告所持有使用者甚明，否則被告當無自承上情，且適與證
    人李建立、乙○○及黃榮彬於偵查中所陳情節互核相符之理。亦即堪認被告事後
    於原審法院審理時辯稱：「0000000000號之行動電話是李建立使用，
    不知他使用了多久，門號0000000000號及0000000000號之
    行動電話號碼不知道是誰的，我自己只有一個門號，那些壞掉的手機都沒有在用
    」云云，已非可取。況且，依證人李建立於原審法院審理時陳稱：「己○○有一
    支摩托羅拉行動電話，尾數是六一三的，當天好像也有被查獲」等情，核與證人
    黃榮彬於警詢時陳稱：「與己○○聯絡都是打他的手機0000000000號
    。」（偵查卷宗第一八頁正、背面警訊筆錄）等語相符以觀，益徵門號0000
    000000號之行動電話確係被告所持有使用者無訛，而被告事後改稱為警查
    獲時，其僅使用0000000000號之門號，0000000000號門號
    則係李建立所有，其尚不知扣案之其餘門號究係何人所使用云云，非可憑採。再
    者，證人李建立於原審法院審理時固另證稱：「當天扣案的帳冊是我的，是我做
    日日會的，現金也是我的，現金是放在皮包裡，與帳冊擺在一起，行動電話我有
    帶二、三支過去，其他的東西就不是我的，行動電話號碼我忘記了，因為都是類
    似王八機的。0000000000號的行動電話是我的，但不知道申請人是誰
    ，因為都是向朋友拿過來用的，是在桌上被查獲，跟我的皮包一起被查獲，當天
    我應該是帶了三支電話過去。除0000000000的行動電話及另外一支行
    動電話都是ＮＯＫＩＡ的，還有一支是遠傳電訊的。還有門號後三碼是六三六的
    電話也是我的。」等語在卷，復核與被告、丙○○及乙○○於原審法院審理時陳
    稱0000000000號的行動電話係李建立所有者均相符；惟查，扣案之行
    動電話機具中機型為ＮＯＫＩＡ廠製者，除0000000000號（乙○○所
    有者）、0000000000號（被告所有者）及0000000000號門
    號外，另二支機具內則並無門號卡，此有原審法院勘驗筆錄存卷可稽，復為被告
    所是認，又被告亦自承其餘無門號卡之行動電話機具均為其所有而未使用者等情
    在卷，且證人李建立尚證稱其係為聯絡會款事宜，始隨身攜帶三支行動電話機具
    等語詳實，則可見證人李建立當無攜帶其餘未置門號卡之ＮＯＫＩＡ廠製行動電
    話機具至前揭被告囑乙○○承租之租屋處使用之可能，而已足徵證人李建立前揭
    所證，顯係附和被告之詞，核非足取。況查，證人李建立於原審法院審理時陳稱
    ：「（問：與丙○○多久聯絡一次？）不一定，都是他聯絡我比較多。」、「（
    問：被查獲之前七月十四日到七月十六日有無以這支電話與丙○○聯絡過？）被
    查獲前一、二天丙○○有打電話給我過，他說要還我錢，被查獲當天沒有接獲他
    的電話，是前一天或前二天有打過一次或二次給我，他說要拿錢給我。我們平常
    都約在外面還錢」等情，不僅核與證人丙○○於原審法院審理時所陳：「（問：
    與李建立多久聯絡一次？）一個月聯絡一次，後改稱二天聯絡一次。（問：七月
    十四日、七月十六日有無打電話給李建立？）有，只是單純聊天，並沒有約出來
    見面。」（見原審九十二年三月七日審判筆錄）等情並不相符，更與00000
    00000號行動電話與0000000000號行動電話之通聯紀錄載明：「
    0000000000號電話曾於九十一年七月七日至同月十二日間每日與00
    00000000號之電話相互撥打通話多次，同年七月十四日亦互通四次，七
    月十五日互通五次，七月十六日並互通多達十餘次」（見偵查卷第九九頁通聯紀
    錄）等情復不一致，是堪見證人李建立顯然對於門號0000000000號行
    動電話之實際使用狀況不甚明瞭，而非擁有該門號之使用者，至為灼然。再者，
    倘觀諸證人李建立於原審法院審理時陳稱：「（問：行動電話有無借給他人？）
    有，我有過去就帶過去，因為是預付卡，所以任何人都可以使用。（問：七月十
    四日、七月十六日己○○有無跟你借過該支電話使用？）那段時間幾乎每天都在
    一起，電話放在桌上，應該有很多人會拿去用。」等語（見原審卷第八二、八四
    頁），以及證人丙○○於原審法院審理時陳稱為警查獲者中，其除認識李建立，
    並見過被告二次外，根本不認識乙○○、林全益及黃榮彬等情，則益徵證人丙○○尚無與不相識之乙○○、林全益及黃榮彬等人以前揭0000000000號
    門號之行動電話相互通訊之可能，是前揭通聯紀錄既非僅為證人丙○○與李建立
    之通話紀錄，已如前述，則證人丙○○當確有與被告以0000000000號
門號之行動電話相互聯絡之情，允無可疑。另查，門號0000000000號
    行動電話之申設者雖非被告，而係名為廖東應之人等情，固有遠傳電訊公司之通
    聯記錄資料附卷足佐；然該門號既亦非為證人李建立所申設，自非可據此即認該
    門號及行動電話機具乃係李建立所有及使用者，復非可作為認定被告尚無使用該
    門號之有利證據。綜上可知，證人李建立證稱門號0000000000號行動
    電話為其所有及使用者云云，以及被告辯稱其未曾使用該門號與丙○○聯絡云云
    ，均非屬實。另查，證人李建立於原審法院審理時證稱：「丙○○曾向我借了一
    萬元，在他家跟我借的，他說他要用錢，事後有還我錢，按月還，有時還五百元
    或一千元不等，還欠一萬元沒還我，因為他借一萬元沒還，每月要給我五百元的
    利息。」等情（見原審卷第八一頁），固與證人丙○○於原審所陳：「我欠李建
    立一萬元，我們是好朋友，所以沒有固定還多少錢，有時候一個月收五百元利息
    ，沒有固定，每個月五百元都是給現金，到被查獲為止我都只是還利息錢，到目
    前我沒有還本金，我一共給李建立三、四次五百元，我是在九十年四月份在我家
    重慶路與華美西街那邊向李建立借了一萬元供家用，從九十年四月到被查獲為止
    我還了三、四次五百元，都只有還利息，這三、四次還款地點不太一定，有時李
    建立打電話來」（見原審卷第三六頁）等情節大致相符，堪認李建立與丙○○二
    人間確有前揭債權債務關係無誤。然而，證人丙○○於為警查獲當日以其所有電
    話撥打0000000000號電話乃係欲向綽號「大胖仔」購買毒品等事實，
    業據證人即員警丁○○於偵查中證述甚詳，已如前述，丁○○並於原審法院審理
    時到庭結證稱：「化妝台有一支電話響，我去接聽，打電話來的人說要買毒品，
    約在成功路與平等街的超市前面，他說要買五百元，他們是以一小包為單位，交
    易地點是對方約的，打電話來我們約通話後十到十五分鐘，我們就到現場去，到
    現場去時憑直覺看到類似有吸毒的人就過去跟他談談，因為當時超市前面只有一
    人站在電話旁邊，我們看他很像吸毒的人就過去盤查，問他剛才有無打電話找「
    大胖仔」（台語）的人，後來他當場坦承有打過這通電話要買毒品，就帶他回去
    警局指認曾經賣毒品給他的人，將丙○○帶回派出所，他有指認己○○，丙○○
    當時有坦承並指認是向己○○買毒品。」等語詳實（見原審卷第三三頁），且有
    0000000000號及0000000000號門號之通聯紀錄附卷足參，
    則證人丙○○於警詢時陳稱：「我以本人手機0000000000號行動電話
    撥打號碼0000000000號，表示欲購買海洛因五百元，約定交易地點在
    平等街與成功路口，九十一年七月十六日二十三時在該地被警方查獲。」等情，
    確與證人即員警丁○○所陳之誘捕通訊過程互核相符，而已堪認證人丁○○所為
    查獲過程之證詞，以及證人丙○○於警詢所陳其與員警所為前揭通訊內容之真實
    性。且參諸案發之初，證人之供述較少權衡利害得失或受他人干預，依經驗法則
    而言，較之事後翻異之詞為可信，此即所謂案重初供之經驗法則，故除可證明其
    事後更異之詞與事實相符或其初供確係虛偽外，自不得任意捨棄初供而不採。是
    以，證人丙○○事後改稱：「當日撥打電話乃欲與李建立通話，並相約返還欠款
    利息，未曾以該電話與被告聯絡，因為那支手機是李建立的，被查獲當天我打電
    話給他是要還利息給李建立，每個月都是五百元，當天我在電話的內容是說我要
    還利息錢。警察過來盤查，我說我要還錢，警察就將我帶走，當天我是打給李建
    立約地點還錢。」云云，實無可採信，而證人丙○○於為警查獲當日確係因欲向
    綽號「小胖」者購買海洛因，始在上址為警查獲，尚非欲償還積欠證人李建立之
    借款利息五百元，至為明顯。基此，當可見證人丙○○事後於偵查及原審法院審
    理時改稱：「我施用之海洛因並非向綽號小胖之被告己○○所購買」、「我不認
    識他，沒有打過電話給己○○，也不曉得他的綽號；前未曾於九十一年七月十四
    日及十六日與被告通話而向被告購買毒品，又為警查獲當日，撥打門號0000
    000000號之電話均係與證人李建立通話聊天或聯繫償還借款利息」云云，
    及於本院審理時所稱，其於九十一年七月十六日沒有在臺中市○○街和成功路口
    與被告見面等語，俱屬事後迴護被告之詞，顯與事實不符。又丙○○於原審及本
    院審理時雖供稱，其警訊筆錄不實在，是因警察問話很大聲，伊害怕才簽筆錄，
    及作筆錄時其因毒癮發作，精神恍惚，很難過，所以警察問話，伊才都說是云云
    。然查證人丙○○於警詢時並無毒癮發作之情形，因為他很合作，當時與他對話
    是一般的聲音，並沒有大聲問話，警訊筆錄都是按照丙○○之陳述據實記載，並
    經其閱覽確認後簽名等情，業據證人即製作筆錄之警員丁○○到庭結證明確（見
    本院更(一)審卷第四四頁、四五頁），參以丙○○於警詢中供稱：「我現在身心狀
    況良好。」（見偵查卷第十七頁背面），足見丙○○上開所稱其因毒癮發作，精
    神恍惚很難過及警員問話太大聲，其心理害怕才簽筆錄，警訊筆錄不實等語，亦
    係事後迴護被告之詞，不足採信。況證人丙○○與被告二人亦均陳稱其等素無怨
    隙等情在卷（見偵查卷第十頁背面、第廿三頁正面），則證人丙○○自無捏詞誣
    陷被告而自行編造前揭情詞，且恰與證人乙○○於警詢時出於自由意識所陳之情
    節完全相符，並與行動電話通聯紀錄所顯示丙○○與被告通話聯絡情形亦屬一致
    之可能，而益見證人丙○○於警詢所言上情，方屬基於自由意識所為之真實性陳
    述，其事後翻異前供，改稱門號0000000000號之電話係李建立所有，
    其未曾以該門號電話與被告聯繫云云，委無可採。至證人乙○○於原審法院審理
    時固證稱：「我與李建立以前有打過電話聯絡，他的行動電話號碼我忘記了，我
    沒有打過電話跟己○○聯絡過。（問：0000000000是誰使用？）這是
    李建立的電話號碼。我知道他的電話後面有一一一這三碼，我沒有和己○○以電
    話聯絡過，我不知道他的行動電話號碼」等語在卷；惟依遠傳電信股份有限公司
    函覆之通聯紀錄既可知：「自九十一年六月三日起至同年七月十六日止，以00
    00000000號行動電話與被告所有之0000000000號行動電話通
    話頻繁，且七月十六日復曾撥打被告所使用之0000000000號行動電話
    。另七月五日至同月十一日與0000000000號通話多次。」等情，則可
    見證人乙○○證稱其未曾與被告以電話聯繫，又0000000000號之電話
    係李建立所使用者云云，亦非足取。是以，堪見證人乙○○於偵查中改稱：「我
    沒跟己○○騎機車賣毒品給丙○○，我沒有賣毒品給丙○○」等情，及於本院審
    理時所稱未讓被告以機車載去臺中市○○街與成功路口等語，乃係擔憂自已可能
    因與己○○同至該址與丙○○見面將涉刑責，始有所隱瞞者，至為灼然。
四、綜上事證，被告於九十一年七月十四日及同月十六日先後各出售海洛因一次予丙○○之事實，要極明確。又被告於九十一年七月十六日出售海洛因予丙○○之時
    間，丙○○之警訊筆錄固記載為「八時二十分許」，而未載明上午或下午（見偵
    查卷第二三頁第十二行），而乙○○之警訊筆錄則記載為「二十時二十分許」（
    見偵查卷第二一頁背面第二至四行），據證人即承辦警員戊○○到庭證稱，應該
    是晚上二十時二十分沒有錯（見本院更(一)審卷第七七頁），按販賣毒品海洛因為
    犯罪行為，且罪刑甚重，如在上午八時二十分光天化日之下，於甚為繁華熱鬧之
    臺中市○○街與成功路口交易，極易被人發現，而依行動電話通聯紀錄所載，九
    十一年七月十六日，丙○○於上午八時二十分之前並未與被告有電話聯絡，而係
    於上午八時四十分以後始陸續與被告通話聯絡多次（見偵查卷第九九頁），是證
    人戊○○之上開證述應屬可信，被告第二次販賣海洛因予丙○○之時間係在九十
    一年七月十六日下午八時二十分許，亦堪認定。另查，本案查獲之海洛因，依扣
    押物品目錄表之記載（見偵查卷第卅一、卅二頁），其重量為「拾點肆公克」
    ，而與法務部調查局鑑定通知書所載之「其中一包淨重零點壹公克、包裝重零點
    貳伍公克，另貳包共淨重壹柒點柒柒公克、包裝共重壹點壹陸公克、純質淨重
    點壹柒公克」（見偵查卷第一四一、一四二頁）不相一致，惟據證人即承辦警員
    戊○○到庭結證稱：「偵查卷三十二頁扣押物品目錄表所載海洛因重量應該是有
    筆誤，正確的重量應該是證物袋上所註記的重量，證物袋上所寫的重量是毛重含
    包裝重，至於驗餘之淨重重量應以調查局鑑定的結果較為正確」等語（見本院更
    (一)審卷第七八頁），是扣案之海洛因重量自應以上開法務部調查局鑑定通知書之
    記載為準，併此明。
五、末查，依毒品危害防制條例第四條第一項規定，販賣第一級毒品者，處死刑或無
    期徒刑，處無期徒刑者，得併科新台幣一千萬元以下罰金，衡情本件被告己○○
    前開販賣毒品海洛因之行為，若非意圖營利，實無甘冒被判處重罪，鋌而走險之
    理，足見被告顯係意圖營利，而為前揭販賣毒品海洛因營利行為至為明確。綜上
    所述，被告上開所辯，無非均係事後卸責之詞，委無足採。本件事證明確，被告
    上開犯行，堪予認定。
六、按海洛因業經毒品危害防制條例第二條明定為毒品，是被告意圖牟利而販賣海洛
    因予丙○○二次，核其所為，係犯毒品危害防制條例第四條第一項販賣第一級毒
    品既遂罪。被告販賣前持有第一級毒品之低度行為，為其販賣第一級毒品之高度
    行為所吸收，均不另論罪。被告先後二次販賣第一級毒品之犯行，時間緊接，犯
    罪構成要件相同，顯係基於概括犯意而為之，為連續犯，應論以連續販賣第一級
    毒品既遂罪一罪，而因本案之法定本刑為無期徒刑或死刑，是依刑法第六十五條
    第一項及第六十四條之規定不得加重，爰不依刑法第五十六條但書加重其刑。被
    告前曾因施用毒品案件，經原審法院以八十八年度易字第三七一０號判處有期徒
    刑三月，於八十九年二月一日確定，而於八十九年十一月二十八日易科罰金執行
    完畢，有臺灣臺中地方法院檢察署刑案資料查註紀錄表及臺灣高等法院被告全國
    前案紀錄表附卷可參，其於五年以內再犯本件有期徒刑以上之罪，為累犯，本應
    依刑法第四十七條加重其刑，惟因本案之法定本刑為無期徒刑或死刑，是依刑法
    第六十五條第一項及第六十四條之規定亦不得加重，僅就罰金刑部分，依法加重
    其本刑。查本件被告販賣海洛因之所得僅為一千元，而販賣對象僅有丙○○一人
    ，其販賣海洛因之數量尚微，倘科以其法定最低度之刑，猶嫌過重，本院衡其犯
    罪情狀，認為若科處無期徒刑，在客觀上足以引起一般人同情，爰依刑法第五十
    九條規定，酌量減輕其刑，並與加重部分（罰金刑部分）先加後減之。原審以被
    告犯行明確，予以論罪科刑，固非無見。惟查被告第二次販賣毒品海洛因予丙○○之時間，係在九十一年七月十六日下午八時二十分許，原判決誤認為係在該日
    上午八時二十分許，尚有未洽。又本案之法定本刑為死刑或無期徒刑，依法不得
    加重其刑，原判決亦明不依連續犯之規定加重其刑，但其論結欄併引用刑法第
    五十六條但書加重其刑之規定，亦有未合。被告上訴意旨否認犯罪，雖無足取，
    惟原判決既有可議，即屬無可維持，應由本院將原判決撤銷改判。爰審酌被告販
    賣毒品海洛因，足以使購買施用者導致精神障礙與性格異常，誘發暴力攻擊及反
    社會行為，甚至造成人民生命健康受損之危險以及成癮性，其戕害國人身體健康
    ，且有危害社會安全之虞，惡性非輕，惟念其因貪慾致罹刑章，而販賣之次數及
    數量非鉅、所得利益不多，以及犯罪後仍試圖矯飾之態度等一切情狀，量處如主
    文第二項所示之刑。又被告所為連續販賣第一級毒品海洛因犯行之性質，本院認
    有褫奪公權之必要，爰依法併宣告褫奪公權四年，以資懲儆。扣案之海洛因共三
    包（其中一包淨重零點壹公克、包裝重零點貳伍公克，另二包共淨重壹柒點柒柒
    公克、包裝共重壹點壹陸公克、純質淨重參點壹柒公克），均屬毒品，應依毒品
    危害防制條例第十八條第一項前段規定，沒收並銷燬之。扣案門號為00000
    00000號之行動電話機具一支（含門號卡一張），乃係被告供販賣毒品海洛
    因犯罪所用之物，已如前述，自應依毒品危害防制條例第十九條第一項之規定宣
    告沒收。另被告因販賣毒品所得之財物共一千元，因未扣案，是應依同條例第十
    九條第一項之規定予以沒收，如全部或一部不能沒收時，以其財產抵償之。至扣
    案之被告所有之安非他命（含袋重二點三公克）、磅秤一台、研磨機一台、吸食
    器一組、注射針筒一支及其餘之行動電話十支，以及李建立所有之現金八萬一千
    二百五十元、帳冊一本及門號為0000000000號之行動電話一支，以及
    黃榮彬與乙○○分別所有門號為0000000000號及000000000
    0號之行動電話各一支，既查無其他積極證據足證與本件被告販賣毒品之犯行有
    涉，自毋庸於本案併予宣告沒收，附此敘明。
據上論斷，應依刑事訴訟法第三百六十九條第一項前段、第三百六十四條、第二百九
十九條第一項前段，毒品危害防制條例第四條第一項、第十八條第一項前段、第十九
條第一項，刑法第十一條前段、第五十六條前段、第四十七條、第五十九條、第三十
七條第二項，判決如主文。
本案經檢察官甲○○到庭執行職務。
中     華     民 國     九十三     年      六      月     十六      日
                                   臺灣高等法院臺中分院刑事第十一庭
                                           審判長法  官  李  璋  鵬
                                                 法  官  蕭  錦  鍾
                                                 法  官  胡  森  田
右正本證明與原本無異。
如不服本判決應於收受送達後十日內向本院提出上訴書狀，其未敘述上訴之理由者並
得於提起上訴後十日內向本院補提理由書（均須按他造當事人之人數附繕本）。
                                                 書記官  陳  三  軫
中     華     民     國     九十三     年      六      月     十七      日
                                                                        Ｆ
